臺灣雲林地方法院刑事判決
111年度訴字第334號
公  訴  人  臺灣雲林地方檢察署檢察官
被      告  吳建璋



上列被告因偽造文書案件，經檢察官提起公訴（111年度偵字第3
929號），本院判決如下：
    主    文
吳建璋共同犯行使偽造私文書罪，處有期徒刑4月，如易科罰金
，以新臺幣1千元折算1日。如附表所示偽造之署押沒收
    犯罪事實
一、緣吳建璋之前妻鍾瑞鈴涉嫌竊盜未遂，經吳莉瑩對鍾瑞鈴提
    出告訴後，臺灣雲林地方檢察署檢察官即以110年度偵字第8
    041號聲請簡易判決處刑，嗣經本院以111年度港簡字第2號
    審理在案（業於民國111年3月4日判處鍾瑞鈴拘役20日確定
    ）。詎吳建璋明知吳莉瑩並未同意或授權其與鍾瑞鈴得以簽
    立上開竊盜案件之撤回告訴狀，竟與鍾瑞鈴共同基於行使偽
    造私文書之犯意聯絡，於111年1月17日某時，在雲林縣○○鄉
    ○○○路00巷0號居所，由吳建璋書立撤回告訴狀，並推由鍾瑞
    鈴在該狀簽名欄處，偽簽「吳莉瑩」之署名1枚，以此表示
    吳莉瑩願意原諒鍾瑞鈴，旋再將該狀寄至本院而行使之（本
    院收件戳章日期為111年1月20日），足以生損害於吳莉瑩及
    司法機關審理案件之正確性。嗣本院法官審理上開竊盜案件
    ，於111年2月21日訊問吳莉瑩，經吳莉瑩證稱自己並未書立
    該狀，亦未授權吳建璋書立該狀及簽名，始悉上情。
二、案經臺灣雲林地方檢察署檢察官偵查起訴。
    理    由
一、認定犯罪事實之證據及理由：
　　訊據被告吳建璋固坦承有於上開時、地，由其書立撤回告訴
    狀之內容，並由證人鍾瑞鈴在該狀簽名欄處簽立吳莉瑩之署
    名，旋再將該狀寄至本院等事實；惟矢口否認有何上開犯行
    ，辯稱：我去找吳莉瑩的三叔吳俊儀，他說只聽阿嬤林秀蘭
    的話，我就去找她阿嬤說，我就叫林秀蘭去跟吳莉瑩說沒有
    偷什麼沒有損失什麼自己親戚算了，她答應阿嬤，事後不要
    ，林秀蘭有跟我說吳莉瑩已經同意要撤告云云。經查：
  ㈠證人即被告前妻鍾瑞鈴涉嫌竊盜未遂，經臺灣雲林地方檢察
    署檢察官以110年度偵字第8041號聲請簡易判決處刑，由本
    院以111年度港簡字第2號審理在案。又被告於111年1月17日
    某時，在上開居所，書立撤回告訴狀，並由鍾瑞鈴在該狀簽
    名欄處簽立吳莉瑩之署名1枚，旋再將該狀寄至本院而行使
    之等事實，業據被告於本院審理時供述明確，核與證人鍾瑞
    鈴於本院審理時具結證述之情節大抵相符（本院卷第201至2
    16頁），並有撤回告訴狀（他卷第5頁）、臺灣雲林地方檢
    察署110年度偵字第8041號聲請簡易判決處刑書（他卷第19
    至20頁）、本院111年港簡字第2號刑事簡易判決（他卷第61
    頁）在卷可稽，則此等事實應堪認定。
  ㈡被告雖以前詞置辯，惟查：
　⒈證人吳莉瑩於本院審理時具結證稱：我之前有一個案子告鍾
    瑞鈴竊盜，我沒有提出撤回告訴，撤回告訴狀不是我寫的，
    左下角的簽名不是我簽的，我之前沒有看到這個撤回告訴狀
    ，被告確實沒有拿這張撤回告訴狀給我簽，也沒有給我看過
    ，我阿嬤林秀蘭沒有跟我提過被告說找她要撤回告訴狀這件
    事情，我也沒有答應林秀蘭說撤回告訴狀同意讓被告撤回這
    件事情，我的三叔吳俊儀沒有跟我提過被告去找他，吳俊儀
    也沒有跟我提過希望我撤回告訴或授權給被告去撤回告訴等
    語（本院卷第111至131頁）。依此，吳莉瑩明確證稱林秀蘭
    、吳俊儀均未提及被告曾表明希冀撤回告訴之事，其並未對
    上開鍾瑞鈴所涉竊盜案件撤回告訴。　　　　
　⒉又證人林秀蘭於本院審理時具結證稱：被告就是從門口經過
    ，我如果坐在外面，他就轉進來，他講什麼我也不知道，他
    在外面講，但我重聽根本聽不懂，他有講什麼，但我不知道
    他講什麼，被告沒有拿撤回告訴狀給我看，沒有跟我提過撤
    回告訴狀裡面大概的內容，我都沒有答應被告訴訟要如何處
    理，我都不懂，我都沒有參與，我也沒有跟吳莉瑩說等語（
    本院卷第111至131頁）。而證人吳俊儀於本院審理時具結證
    稱：被告沒有找我提過有關吳莉瑩之前告鍾瑞玲竊盜的事情
    ，被告真的沒有拿撤回告訴狀跟我講撤回告訴狀的事情，被
    告沒有跟我講過希望吳莉瑩可以同意這個撤回告訴希望我跟
    吳莉瑩講是否可以撤回告訴的事情，我也沒有跟被告提過可
    以幫他去跟吳莉瑩講看是否可以撤回告訴，撤回告訴的事情
    我完全都不知道等語（本院卷第111至131頁）。依證人林秀
    蘭、吳俊儀所述，其等均未與被告談及該案撤回告訴之事，
    亦未曾允諾被告要跟吳莉瑩講此事，而此與證人吳莉瑩前開
    證述情節互核相符。
　⒊本院審酌證人吳莉瑩、林秀蘭、吳俊儀與被告並無恩怨糾紛
    ，實難認其等會刻意虛構被告涉有偽造文書之虛情，並於審
    理中甘冒偽證罪之風險，具結而為相同證述，以此損人不利
    己之虛情恣意誣攀並無仇隙之被告，致被告刑責加身之必要
    ，是其等前開所證，應非子虛。況且，依卷證資料，被告或
    鍾瑞鈴並未就上開竊盜案件與吳莉瑩達成和解、調解或為任
    何賠償，則吳莉瑩豈有同意撤回該案告訴之可能；再者，果
    吳莉瑩真有意撤回該案告訴，大可自行書立撤回告訴狀再寄
    送本院即可，何須迂迴地透過被告及鍾瑞鈴為之。準此，吳
    莉瑩並未授權或同意被告及鍾瑞鈴簽立該撤回告訴狀並寄送
    本院等節，應堪認定。
　⒋而被告於偵查中先供稱：該份撤回告訴狀簽名欄「吳莉瑩」
    是我寫的等語（他卷第29頁）；復於本院準備程序中供稱：
    我前妻的竊盜案件卷內撤告狀上吳莉瑩簽名是我寫的等語（
    本院卷第74頁）；然於本院審理時卻改稱：撤回告訴狀的「
    吳莉瑩」是鍾瑞鈴簽的，不是我簽的等語（本院卷第113頁
    ）。基此，可見被告就該撤回告訴狀上「吳莉瑩」之簽名究
    係何人所簽乙節，前後供述不一，實難認其辯詞合理可信。
　㈢至證人鍾瑞鈴於本院審理時雖曾證稱：我跟被告是某日傍晚
    一起去找阿嬤林秀蘭，是阿嬤叫我簽名，說叫我自己簽名等
    語（本院卷第206至207頁）；然此要與被告於本院審理時供
    稱：我跟前妻去的時間第一次是晚上，第二次是早上等語之
    時點不符，是證人鍾瑞鈴所證情節尚難作為有利於被告之認
    定。
　㈣另由被告書立撤回告訴狀中，雖有書寫「吳莉瑩」之姓名，
    惟觀其內容，此僅為敍事之方便以資識別，並非表示本人簽
    名之意思，尚不生偽造署押、私文書之問題（最高法院111
    年度台上字第3161號、86年度台上字第47號、85年度台非字
    第146號判決意旨參照），附此敘明。
　㈤綜上，本件事證明確，被告前開犯行，堪以認定，應依法論
    科。
二、論罪科刑：
  ㈠核被告所為，係犯刑法第216條、第210條之行使偽造私文書
    罪；而被告偽造署押係偽造私文書之部分行為，偽造私文書
    後復持以行使，其偽造之低度行為，應為行使之高度行為所
    吸收，均不另論罪。
　㈡被告與鍾瑞鈴就上開犯行，有犯意聯絡及行為分擔，應依刑
    法第28條規定，論以共同正犯。
　㈢被告雖前因竊佔、誣告等案件，經法院判刑確定、定應執行
    刑及執行完畢，然檢察官就被告構成累犯之事實及應加重其
    刑事項，並未具體指出證明之方法，參照最高法院刑事大法
    庭110年度台上大字第5660號裁定意旨，爰不依累犯規定加
    重其刑，僅將被告之前科紀錄列入刑法第57條第5款「犯罪
    行為人之品行」之量刑審酌事由（詳後述）。
　㈣爰以行為人之責任為基礎，審酌被告明知未經吳莉瑩之同意
    或授權，竟與鍾瑞鈴共同偽造撤回告訴狀，並向本院提出以
    行使之，足以生損害於吳莉瑩及司法機關審理案件之正確性
    ，所為實屬不當；考量被告前有竊佔、誣告等案件，經法院
    論罪科刑、定應執行刑及執行完畢紀錄，有臺灣高等法院被
    告前案紀錄表可參，素行非佳，及被告矢口否認犯行之犯後
    態度；兼衡被告之犯罪動機、手段、目的、犯罪參與情節及
    自承之智識程度、職業、家庭經濟狀況（本院卷第215頁）
    等一切情狀，量處如主文所示之刑，並諭知易科罰金之折算
    標準，以資懲儆。　　
三、沒收：
　㈠按刑法第219條規定，偽造之印章、印文或署押，不問屬於犯
    人與否，沒收之，係採義務沒收主義，凡偽造之印章、印文
    或署押，不論是否屬於犯人所有，苟不能證明其已滅失，均
    應依法宣告沒收。又偽造、變造之文書，因係犯罪所生之物
    ，若仍屬於犯罪行為人所有，該偽造、變造之文書自應依刑
    法第38條第2項前段規定宣告沒收，而該等文書偽造之印文
    、署押因已包括在內，即無庸重複沒收。若偽造、變造文書
    已因行使而非屬於犯罪行為人所有，即不得依上開規定宣告
    沒收，此時該等文書上偽造之印文、署押，自應另依刑法第
    219條規定宣告沒收，而不得對各該書類宣告沒收（最高法
    院43年度台上字第747號判決意旨參照）。
　㈡經查：
　⒈附表所示偽造「吳莉瑩」之署押1枚，不問屬於犯人與否，應
    依刑法第219條之規定宣告沒收。
　⒉至該偽造之撤回告訴狀，既已提出行使，而非被告所有，故
    不予宣告沒收或追徵；又由被告書立撤回告訴狀中，雖有書
    寫「吳莉瑩」之姓名，惟此僅為敍事之方便以資識別，並非
    表示本人簽名之意思，尚不生偽造署押問題，詳如上述，自
    不得依刑法第219條諭知沒收，附此敘明。　　　
據上論斷，應依刑事訴訟法第299條第1項前段，判決如主文。
本案經檢察官王宥棠提起公訴，檢察官林豐正、魏偕峯到庭執行
職務。
中　　華　　民　　國　　111 　年　　11　　月　　9 　　日
                  刑事第一庭  審判長法　官　王子榮

                                    法　官　黃玥婷

                                    法　官　黃震岳
以上正本證明與原本無異。
如不服本判決，應於收受本判決後20日內向本院提出上訴書狀，
其未敘述上訴理由者，並得於提起上訴後20日內向本院補提理由
書狀（均須按他造當事人之人數附繕本）「切勿逕送上級法院」
告訴人或被害人如不服判決，應備理由具狀向檢察官請求上訴，
上訴期間之計算，以檢察官收受判決正本之日期起算。
                                    書記官  陳怡心
中　　華　　民　　國　　111 　年　　11　　月　　10　　日
附表：
編號 文書名稱 偽造署押 1 撤回告訴狀 簽名欄上偽造「吳莉瑩」署押1枚 


附錄論罪科刑法條
中華民國刑法第210條
（偽造變造私文書罪）
偽造、變造私文書，足以生損害於公眾或他人者，處5 年以下有
期徒刑。
　　
中華民國刑法第216條
（行使偽造變造或登載不實之文書罪）
行使第 210 條至第 215 條之文書者，依偽造、變造文書或登載
不實事項或使登載不實事項之規定處斷。